臺灣臺南地方法院民事裁定
110年度消債清字第58號
聲  請  人 
即  債務人  陳仙賜  

代  理  人  黃文章(法扶律師)
上列債務人聲請消費者債務清理清算事件，本院裁定如下：
    主  文
債務人陳仙賜自民國111年1月7日下午5時起開始清算程序；並命
司法事務官進行本件清算程序。
    理  由
一、按債務人不能清償債務或有不能清償之虞，於法院裁定開始
    更生程序或許可和解或宣告破產前，得向法院聲請清算；債
    務人對於金融機構負債務者，在聲請清算前，應向最大債權
    金融機構請求協商債務清償方案，或向其住、居所地之法院
    或鄉、鎮、市、區調解委員會聲請債務清理之調解；債務人
    為前項請求或聲請，應以書面為之，並提出財產及收入狀況
    說明書、債權人及債務人清冊，及按債權人之人數提出繕本
    或影本；法院開始清算程序之裁定，應載明其年、月、日、
    時，並即時發生效力；法院裁定開始清算程序後，得命司法
    事務官進行清算程序，消費者債務清理條例（下稱消債條例
    ）第3條、第151條第1項、第2項、第80條、第83條第1項、
    第16條第1項前段分別定有明文。
二、聲請意旨以：聲請人即債務人積欠金融機構債務總額新臺幣
    （下同）185萬692元，為清理債務，前以書面向本院聲請消
    債者債務清理前置調解，最大債權金融機構遠東國際商業銀
    行股份有限公司(下稱遠東銀行)雖提供分180期、每月清償3
    ,469元之還款方案，惟債務人先前從事魚塭雜工時，因長期
    站立、彎腰，導致身體狀況不佳，經醫師診斷患有腰椎脊椎
    不穩定症第三第四第五節脊椎滑脫，加上債務人另患有梗塞
    性腦中風、高血壓，身體每下愈況，債務人半年前尚可偶爾
    擔任魚塭雜工，每月工作天數約8至12天，日薪800元至1,00
    0元，但目前魚塭已無欠缺人力，債務人已無臨時工資收入
    ，實無力負擔還款方案，調解因而不成立。債務人係一般消
    費者，未從事營業，且未經法院裁定開始清算程序或宣告破
    產。爰依消債條例之規定，自調解不成立之日起20日內，提
    出本件清算之聲請等語。
三、經查：
  ㈠債務人為一般消費者，5年內未從事營業活動，據最大債權金
    融機構遠東銀行陳報，債務人截至110年7月26日止，尚積欠
    遠東銀行、台北富邦商業銀行股份有限公司、兆豐國際商業
    銀行股份有限公司、滙豐(台灣)商業銀行股份有限公司、臺
    灣新光商業銀行股份有限公司、凱基商業銀行股份有限公司
    等金融機構無擔保或無優先權債務總額2,419,147元(含本金
    624,285元、利息1,688,506元、違約金71,803元及其他費用
    34,553元)等情，業據債務人提出債權人清冊、財團法人金
    融聯合徵信中心查詢當事人綜合信用報告回覆書為證(見本
    院卷第19-20頁；調解卷第25-30頁)，且有遠東銀行銀行所
    提供之前置調解債權明細表在卷可稽(見調解卷第91頁)，是
    債務人為一般消費者，現積欠無擔保或無優先權之本金及利
    息債務總額未逾1,200萬元，堪可認定。又債務人在本件清
    算聲請前，於110年6月24日以書面向本院聲請消債者債務清
    理前置調解，經本院以110年度南司消債調字第367號受理後
    ，最大債權金融機構遠東銀行於調解前與債務人代理人聯繫
    ，提供債務人「對外債權本金624,285元、分180期、零利率
    、每月清償3,469元」之還款方案，經確認債務人無法負擔
    還款條件，欲聲請清算程序，致調解不成立，遠東銀行具狀
    向本院表示不出席調解期日等情，亦據債務人提出調解不成
    立證明書為證(見本院卷第37頁)，且有遠東銀行110年7月20
    日陳報狀在卷可稽(見調解卷第87頁)，並經本院依職權調取
    本院110年度南司消債調字第367號卷宗核閱無訛，是債務人
    提起本件清算聲請前，已踐行前置調解程序而調解不成立之
    事實，亦可認定。
  ㈡債務人主張其原擔任魚塭雜工，以日計薪，每月收入約1萬元
    ，但近期魚塭無缺工，且因其患有「梗塞性腦中風、高血壓
    」、「腰椎脊椎不穩定症第三第四第五節脊椎滑脫，不宜劇
    烈運動負重使力」，身體狀況不佳，現已無臨時工資收入乙
    節，業據其提出收入切結書、麻豆新樓醫院110年3月29日診
    斷證明書、佳里奇美醫院110年4月7日診斷證明書為證（見
    本院卷第33、105-107頁)，參酌債務人之全民健康保險投保
    單位為南縣區漁會，勞工保險則自103年6月27日起迄今投保
    單位亦為南縣區漁會，期間並於106年1月1日、107年1月1日
    、108年1月1日、109年7月1日、110年1月1日調整投保薪資
    ，此有本院依職權所調取之債務人勞健保資料在卷可按(見
    本院卷第53-57頁)，惟債務人並非南縣區漁會之員工，已據
    南縣區漁會於110年8月25日函覆明確(見本院卷第97頁)，佐
    以我國勞工為免勞工保險年資中斷，即使失業，亦常以職業
    工會為投保單位投保勞工保險，且投保薪資經常由會員申請
    或陳述或當年度基本工資辦理，此為眾所周知之經驗法則，
    是債務人目前雖有投保勞工保險之事實，尚無法據以推認其
    必有投保薪資所得；況債務人108年度及109年度均未申報所
    得，此有債務人之稅務電子閘門財產所得調件明細表在卷可
    參(見本院卷第59-66頁)，兼衡以債務人於49年9月出生(見
    調解卷第19頁戶籍謄本)，現年約61歲，衡情實難以尋得穩
    定工作，是在查無債務人有其他收入來源之情形下，應認債
    務人主張其身體狀況不佳無法工作而無任何收入乙情，應為
    真實而可採信。又債務人主張其名下財產除有9筆不動產及1
    輛汽車外，並無存款及投資等情，亦據其提出財產及收入狀
    況說明書、全國財產稅總歸戶財產查詢清單為憑(見本院卷
    第17頁、調解卷第31頁)，核與債務人前揭之稅務電子閘門
    財產所得調件明細表顯示財產情形，大致相符，應為可採。
    另債務人自108年1月起迄今未具有臺南市低收入或中低收入
    戶資格，且不具身心障礙身分，未領取身心障礙者生活補助
    費、住宅補貼方案、青年安心成家方案租金補貼，亦有臺南
    市政府社會局110年10月6日南市社助字第1101216432號函在
    卷可參（見本院卷第99頁）。基此，債務人現無固定薪資收
    入，應可認定。
  ㈢按債務人必要生活費用，以最近一年衛生福利部或直轄市政
    府所公告當地區每人每月最低生活費1.2倍定之，消債條例
    第64條之2第1項定有明文。債務人聲請更生或清算時所提財
    產及收入狀況說明書，其表明每月必要支出之數額，與消債
    條例第64條之2第1項、第2項規定之認定標準相符者，毋庸
    記載原因、種類及提出證明文件，亦為消債條例施行細則第
    21之1條第3項所明定。是以債務人戶籍地(見本院卷第15頁)
    之臺南市政府公告110年度每人每月最低生活費13,304元之1
    .2倍計算，債務人每月必要生活費用即應以15,965元(計算
    式：13,304元×1.2倍≒15,965元，元以下4捨5入)為認定基準
    ，債務人陳報其個人每月必要生活費用額為15,965元(見本
    院卷第18頁)，雖未提出證明文件，但未逾上開生活費標準
    ，依上開說明，應為可採。
  ㈣最大債權金融機構遠東銀行於本院排定調解期日前與債務人
    代理人聯繫時，提供債務人以對外債權本金624,285元、分1
    80期、每月清償3,469元之還款方案，此有遠東銀行110年7
    月20日民事陳報狀在卷可按(見調解卷第87頁)，然債務人目
    前既無固定收入，顯已無法支應自己每月生活必要費用，遑
    論負擔上開分期還款方案，堪認債務人之經濟狀況，確已達
    不能清償債務之程度，而有藉助清算制度調整其與債權人間
    之權利義務關係而重建其經濟生活之必要，自應許債務人得
    藉由清算程序清理債務。
 四、綜上所述，依債務人收入、財產及必要生活支出等情形，
    確已達不能清償債務之虞，且其僅為一般消費者，未曾從事
    營業，前曾向法院聲請債務清理之調解，但調解不成立，亦
    未經法院裁定開始更生、清算程序或宣告破產，有本院民事
    紀錄科查詢表在卷可憑（見本院卷第109-112頁），復無消
    債條例第6條第3項、第8條或第82條第2項規定應駁回清算聲
    請之事由，而債務人名下尚有房屋2棟、土地4筆、田賦3筆
    及汽車1輛，財產總額100萬3,914元，可充作清算財團，應
    有清算實益。從而，債務人聲請清算，核屬有據，爰裁定如
    主文所示。
中　　華　　民　　國　　111 　年　　1　　月　　7　　日
                  消債法庭法  官　張桂美
以上正本係照原本作成。
本裁定不得抗告。
本裁定已於111年1月7日下午5時公告。　　　
中　　華　　民　　國　　111 　年　　1 　　月　　7 　　日
                                  書記官  林彥丞